【裁判字號】    99,交聲,249
【裁判日期】    990420
【裁判案由】    聲明異議
【裁判全文】
臺灣臺南地方法院交通事件裁定         99年度交聲字第249號
原處分機關  交通部公路總局嘉義區監理所臺南監理站
異議人即
受處分人    甲○○
上列異議人即受處分人因違反道路交通管理處罰條例案件，對於
交通部公路總局嘉義區監理所臺南監理站民國98年6月19日所為
之裁決處分（處分案號：嘉監南字第裁00-000000000號）聲明異
議，本院裁定如下：
    主    文
異議駁回。
    理    由
一、原處分意旨略以：異議人即受處分人甲○○（下稱異議人）
    駕駛車牌號碼5L-2810號自用一般小客車，於民國98年4月19
    日時，因在六個月內駕照違規記點已達六點以上者，經交通
    部公路總局嘉義區監理所臺南監理站（下稱原處分機關）以
    其違規事證明確，依道路交通管理處罰條例第63條第3項及
    違反道路交通管理事件統一裁罰基準表之規定，裁處異議人
    吊扣駕駛執照1個月，並應接受道路交通安全講習，如98年7
    月19日前未繳送駕駛執照者，自98年7月20日起易處吊扣駕
    駛執照2個月，如在98年8月3日前未繳送駕駛執照者，自98
    年8月4日起易處吊銷，並逕行註銷駕駛執照，一年內不得考
    領等語。
二、異議意旨略以：異議人長期在桃園工作，一段時間才會返回
    台南，原處分雖寄送至異議人戶籍址，然異議人並未收到領
    取通知書，郵局亦未將裁決書退回監理站，至原處分機關誤
    以為裁決書送達合法，異議人逾期未到案而將異議人駕照逕
    為註銷，異議人認該送達程序有瑕疵，為此聲明異議，請求
    撤銷原處分等語。
三、按受處分人，不服道路交通管理處罰條例第8條主管機關所
    為之處罰，得於接到裁決書之翌日起20日內，向管轄地方法
    院聲明異議；又依上開規定聲明異議之期間，自裁決送達之
    翌日起算，並得依法扣除在途期間；另交通法庭認聲明異議
    不合法律上之程式或其異議權已經喪失者，應以裁定駁回之
    ，道路交通管理處罰條例第87條第1項、道路交通案件處理
    辦法第12條、第18條前段分別定有明文。再按處理違反道路
    交通管理事件，有關文書送達之程序，依行政程序法之規定
    ，違反道路交通管理事件統一裁罰基準及處理細則第5條定
    有明文。而依行政程序法第68條第1項、第74條第1項、第2
    項規定：送達由行政機關自行或交由郵政機關送達；送達不
    能依前2條規定為之者，得將文書寄存送達地之地方自治或
    警察機關，並作送達通知書2份，1份黏貼於應受送達人住居
    所、事務所、營業所或其就業處所門首，另1份交由鄰居轉
    交或置於該送達處所信箱或其他適當位置，以為送達；前項
    情形，由郵政機關為送達者，得將文書寄存於送達地之郵政
    機關。至於受送達人實際於何時受領該送達文書，均與合法
    送達之效力不生影響。
四、經查：
  (一)異議人就原處分機關98年6月19日所為之裁決處分（處分案
    號：嘉監南字第裁00-000000000號）聲明異議，惟上開裁決
    書已按異議人之住所即戶籍址「臺南市○區○○路2段186巷
    10號4樓之5」掛號郵寄，該裁決書因未獲會晤應受送達人即
    異議人，亦無受領文書之同居人或受僱人，而依行政程序法
    第74條第2項規定為寄存送達，並於98年6月24日寄存於送達
    地之郵政機關「大同路郵局」，此有異議人之個人基本資料
    查詢單及原處分機關送達證書各1紙在卷可稽。
  (二)至異議人雖稱其未收到送達通知書，本件寄存送達尚難認為
    合法等語，惟經本院向郵政機關查詢後，中華郵政股份有限
    公司臺南郵局覆稱前開郵件經該局投遞股人員按址於98年6
    月22日及23日投遞，因均未獲會晤應受送達人亦無受領文書
    之同居人或受僱人，未能妥投，遂於次日將該郵件轉至該轄
    大同路郵局寄存，並依行政程序法第74條規定製作送達通知
    書兩份，其中一份黏貼於應受送達人住居所門首，另一份置
    於應受送達人處所信箱或其他適當位置，以為送達，此有該
    局99年4月12日南郵字第0990200118號函在卷可稽，依前揭
    說明，該送達程序並無違誤，依法已生合法送達之效力。異
    議人稱郵政機關未將該郵件退回監理站，致監理機關誤認已
    送達，郵政機關之處理方法有瑕疵等語，係對寄存送達之規
    定及程序有所誤解。又道路交通案件處理辦法第12條規定交
    通案件聲明異議之在途期間，當事人非居住於處罰機關所在
    之鄉、鎮、市（包括縣轄市、省轄市及院轄市），但居住於
    受理聲明異議案件法院之管轄區域者，依本標準第2條第1款
    中之「地方法院在途期間」欄所載日數，扣除在途期間，法
    院訴訟當事人在途期間標準第4條第1項第2款亦有明文，而
    異議人住所地係在臺南市，與處罰機關所在之臺南市，係同
    一院轄市，因此無庸扣除在途期間。然異議人於該裁決書已
    生合法送達之效力後，於99年3月12日始具狀提出聲明異議
    ，有聲明異議狀上所蓋之本院收狀章戳在卷可憑，顯已逾越
    聲明異議之20日不變期間，其聲明異議自不合法律上程式，
    且無從補正，核諸前揭說明，自應將異議人之異議駁回。
五、據上論斷，應依道路交通管理處罰條例第87條第2項、道路
    交通案件處理辦法第18條，裁定如主文。
中    華    民    國    99    年    4     月    20    日
                      交通法庭  法  官  張家瑛
以上正本證明與原本無異。
如不服本裁定，應於收受送達後5日內向本院提出抗告狀。（應
附繕本）
                                書記官  李淑惠
中    華    民    國    99    年    4     月    21    日

司法院資訊處製作；財團法人民間司法改革基金會備份。
